臺中高等行政法院判決
　　　　　　　　　　　　　　　　　　 96年度簡字第00284號
原　　　告　運捷通信有限公司
代　表　人　甲○○
訴訟代理人　戊○○
　　　　　　丁○○
被　　　告　財政部臺灣省中區國稅局
代　表　人　乙○○
訴訟代理人　丙○○
上列當事人間因扣抵稅額事件，原告不服財政部中華民國96年1
月26日台財訴字第09500540980號訴願決定（案號：00000000號
），提起行政訴訟，本院判決如下︰
　　主  文
原告之訴駁回。
訴訟費用由原告負擔。
　　事  實
原告民國（下同）91年度股東可扣抵稅額帳戶變動明細申報，原
列報期初餘額新台幣（以下同）18,627元，分配股利總額或盈餘
總額所含之可扣抵稅額25,731元，嗣被告所屬民權稽徵所查獲原
告90年度超額分配股東可扣抵稅額10,026元，並核定減少90年度
期末餘額，致91年度期初餘額變更核定為7,444元，重行核算分
配股利總額或盈餘總額所含之可扣抵稅額19,678元，惟原告列報
25,731元，超額分配股東可扣抵稅額6,053元，核定應補稅額6,0
53元。原告不服，申請復查未獲變更，提起訴願遞遭駁回，遂提
起本件行政訴訟。茲將兩造訴辯意旨陳述於下：
一、原告起訴意旨略以：關於91年所核定之超額分配股東可扣抵
    稅額，係因90年度期初金額誤記，以致當年度超額分配股東
    可扣抵稅額，已依所得稅法第114條之2第1項規定補稅並受
    有1倍之處罰，惟被告同時變更核定減少90年度期末股東可
    扣抵稅額，91年度期初金額同時亦減少，導致91年度亦有超
    額分配之情形；被告核定90年度應補繳之股東可扣抵稅額10
    ,026元，同時處10,000元之1倍罰鍰，已符合所得稅法第114
    條之2第1項之規定，惟又變更核定90年度期末餘額，等同於
    額外多補1倍之稅額，於所得稅法第114條之2第1項規定（補
    稅加1倍罰款）不合，此亦為91年度超額分配股東可扣抵稅
    額之主因，因求為判決訴願決定及原處分均撤銷等語。
二、被告答辯意旨略以：
    (一)按「營利事業自87年度起設置之當年度股東可扣抵稅額帳
      戶之期初餘額為零‧‧‧其以後年度股東可扣抵稅額帳戶
      期初餘額，應等於其上年度期末餘額。」、「營利事業左
      列各款金額，應計入當年度股東可扣抵稅額帳戶餘額：一
      、繳納屬87年度或以後年度中華民國營利事業所得稅結算
      申報應納稅額、經稽徵機關調查核定增加之稅額及未分配
      盈餘加徵之稅額‧‧‧營利事業有前項各款情形者，其計
      入當年度股東可扣抵稅額帳戶之日期如左：一、前項第1
      款規定之情形，以現金繳納者為繳納稅款日。」、「營利
      事業分配屬87年度或以後年度之盈餘時，應以股利或盈餘
      之分配日，其股東可扣抵稅額帳戶餘額，占其帳載累積未
      分配盈餘帳戶餘額之比率，作為稅額扣抵比率，按各股東
      或社員獲配股利淨額或盈餘淨額計算其可扣抵之稅額，併
      同股利或盈餘分配‧‧‧第1項規定之稅額扣抵比率，以
      四捨五入計算至小數點以下第4位為止；股東或社員可扣
      抵稅額尾數不滿1元者，按四捨五入計算。」為所得稅法
      第66條之2第2項、第66條之3第1項第1款、第2項第1款前
      段及第66條之6所明定。
    (二)原告91年度股東可扣抵稅額帳戶變動明細申報，列報期初
      餘額18,627元，分配股利總額或盈餘總額所含之可扣抵稅
      額25,731元，嗣被告所屬民權稽徵所查獲原告90年度超額
      分配股東可扣抵稅額10,026元，並核定減少90年度期末餘
      額，另通報就原告91至93年度股東可扣抵稅額帳戶變動明
      細申報辦理重核，原查乃依90年度重核後之期末餘額變更
      核定91年度期初餘額7,444元，重行核算分配股利總額或
      盈餘總額所含之可扣抵稅額19,678元，惟原告列報25,731
      元，超額分配股東可扣抵稅額6,053元，應補稅額6,053元
      。原告復查主張90年度股東可扣抵稅額帳戶誤記，致超額
      分配確有疏忽，惟91年度仍應補稅實不合理云云，申經被
      告復查決定以，查原告90年度股東可扣抵稅額帳戶變動明
      細申報，虛增期初餘額11,254元，經被告所屬民權稽徵所
      核定超額分配股東可扣抵稅額10,026元，變更核定期末餘
      額7,444元並通報原查就原告91至93年度股東可扣抵稅額
      帳戶變動明細申報辦理重核。次查，原告91年度股東可扣
      抵稅額帳戶期初餘額，依所得稅法第66條之2第2項規定，
      應等於90年度期末餘額7,444元，準此，原告91年度股東
      可扣抵稅額帳戶變動明細申報，原列報期初餘額18,627
      元，變更核定7,444元，加計繳納90年度結算申報之自繳
      稅額14,642元，合計截至分配日（91年6月30日）止股東
      可扣抵稅額帳戶餘額22,086元，占帳載累積未分配盈餘帳
      戶餘額86,645元之比率為25.49﹪，重行核算分配股利總
      額或盈餘總額所含之可扣抵稅額19,678元，惟原告列報已
      分配之可扣抵稅額25,731元，核有超額分配股東可扣抵稅
      額6,053元，原核定應補稅額6,053元，復查後遂予維持。
      原告仍表不服，提起訴願，訴經財政部訴願決定持與被告
      相同之論見予以駁回。
    (三)原告訴訟仍執前詞主張其90年度股東可扣抵稅額帳戶期初
      金額誤記，致超額分配股東可扣抵稅額，被告已依法補稅
      處罰，不應再影響以後年度之分配，請撤銷91年度補繳稅
      額云云。
    (四)查原告90年度股東可扣抵稅額帳戶變動明細申報，虛增期
      初餘額11,254元，經被告所屬民權稽徵所核定超額分配股
      東可扣抵稅額10,026元，並移由被告處罰鍰10,000元，另
      變更核定期末餘額7,444元。次查，原告91年度股東可扣
      抵稅額帳戶原列報期初餘額18,627元，惟依所得稅法第66
      條之2第2項規定，股東可扣抵稅額帳戶本年度期初餘額，
      應等於其上年度期末餘額，準此，原告91年度股東可扣抵
      稅額帳戶期初餘額應等於90年度期末餘額7,444元，經再
      加計原告繳納90年度結算申報之自繳稅額14,642元，合計
      截至分配日（91年6月30日）止股東可扣抵稅額帳戶餘額2
      2,086元，占帳載累積未分配盈餘帳戶餘額86,645元之比
      率為25.49﹪，重行核算分配股利總額或盈餘總額所含之
      可扣抵稅額19,678元，惟原告91年度列報已分配之可扣抵
      稅額25,731元，經核仍有超額分配股東可扣抵稅額6,053
      元，應依法補徵，原告主張，容有誤解。爰求為判決駁回
      原告之訴等語。
    理  由
一、按「營利事業自87年度起設置之當年度股東可扣抵稅額帳戶
    之期初餘額為零‧‧‧其以後年度股東可扣抵稅額帳戶期初
    餘額，應等於其上年度期末餘額。」、「營利事業左列各款
    金額，應計入當年度股東可扣抵稅額帳戶餘額：一、繳納屬
    87年度或以後年度中華民國營利事業所得稅結算申報應納稅
    額、經稽徵機關調查核定增加之稅額及未分配盈餘加徵之稅
    額‧‧‧營利事業有前項各款情形者，其計入當年度股東可
    扣抵稅額帳戶之日期如左：一、前項第1款規定之情形，以
    現金繳納者為繳納稅款日。」、「營利事業分配屬87年度或
    以後年度之盈餘時，應以股利或盈餘之分配日，其股東可扣
    抵稅額帳戶餘額，占其帳載累積未分配盈餘帳戶餘額之比率
    ，作為稅額扣抵比率，按各股東或社員獲配股利淨額或盈餘
    淨額計算其可扣抵之稅額，併同股利或盈餘分配‧‧‧第1
    項規定之稅額扣抵比率，以四捨五入計算至小數點以下第4
    位為止；股東或社員可扣抵稅額尾數不滿1元者，按四捨五
    入計算。」分別為所得稅法第66條之2第2項、第66條之3第1
    項第1款、第2項第1款前段及第66條之6所明定。
二、本件原告91年度股東可扣抵稅額帳戶變動明細申報，原列報
    期初餘額18,627元，分配股利總額或盈餘總額所含之可扣抵
    稅額25,731元，嗣被告所屬民權稽徵所查獲原告90年度超額
    分配股東可扣抵稅額10,026元，並核定減少90年度期末餘額
    ，另通報就原告91至93年度股東可扣抵稅額帳戶變動明細申
    報辦理重核，被告乃依90年度重核後之期末餘額變更核定91
    年度期初餘額7,444元，重行核算分配股利總額或盈餘總額
    所含之可扣抵稅額19,678元，惟原告列報25,731元，超額分
    配股東可扣抵稅額6,053元，核定應補稅額6,053元。原告不
    服申請復查，主張90年度股東可扣抵稅額帳戶誤記，致超額
    分配確有疏忽，惟91年度仍應補稅實不合理，經被告復查決
    定以，原告90年度股東可扣抵稅額帳戶變動明細申報，虛增
    期初餘額11,254元，經被告所屬民權稽徵所核定超額分配股
    東可扣抵稅額10,026元，變更核定期末餘額7,444元，並通
    報就原告91至93年度股東可扣抵稅額帳戶變動明細申報辦理
    重核。原告91年度股東可扣抵稅額帳戶期初餘額，依所得稅
    法第66條之2第2項規定，應等於90年度期末餘額7,444元，
    準此，原告91年度股東可扣抵稅額帳戶變動明細申報，原列
    報期初餘額18,627元，變更核定7,444元，加計繳納90年度
    結算申報之自繳稅額14,642元，合計截至分配日（91年6月3
    0日）止股東可扣抵稅額帳戶餘額22,086元，占帳載累積未
    分配盈餘帳戶餘額86,645元之比率為25.49﹪，重行核算分
    配股利總額或盈餘總額所含之可扣抵稅額19,678元，惟原告
    列報已分配之可扣抵稅額25,731元，核有超額分配股東可扣
    抵稅額6,053元，原核定應補稅額6,053元並無不合，而駁回
    原告復查之申請，揆諸前揭規定，原處分及復查決定並無違
    誤。
三、原告雖起訴主張：91年所核定之超額分配股東可扣抵稅額，
    係因原告90年度期初金額誤記，以致當年度超額分配股東可
    扣抵稅額，已依所得稅法第114條之2第1項規定補稅並受有1
    倍之處罰，被告同時變更核定減少90年度期末股東可扣抵稅
    額，91年度期初金額同時亦減少，致91年度亦有超額分配之
    情形；被告核定90年度應補繳之股東可扣抵稅額10,026元，
    同時處10,000元之1倍罰鍰，已符合所得稅法第114條之2第1
    項之規定，惟又變更核定90年度期末餘額，等同於額外多補
    1倍之稅額，於所得稅法第114條之2第1項規定（補稅加1倍
    罰款）不合，此亦為91年度超額分配股東可扣抵稅額之主因
    云云，然查：
    (一)原告91年度股東可扣抵稅額帳戶變動明細申報，原列報期
      初餘額18,627元，分配股利總額或盈餘總額所含之可扣抵
      稅額25,731元，嗣被告所屬民權稽徵所查獲原告90年度超
      額分配股東可扣抵稅額10,026元，並核定減少90年度期末
      餘額，致91年度期初餘額變更核定為7,444元，重行核算
      分配股利總額或盈餘總額所含之可扣抵稅額19,678元，惟
      原告列報25,731元，超額分配股東可扣抵稅額6,053元，
      核定應補稅額6,053元等情，為兩造所不爭執，並有91年
      度營利事業所得稅結算申報核定通知書、91年度股東可扣
      抵稅額帳戶變動明細申報表核定通知書、91年度股東可扣
      抵稅額帳戶變動明細申報表更正核定通知書、91年至93年
      度股東可扣抵稅額帳戶比較明細表附於原處分卷及本院卷
      可稽（見原處分卷第24頁至第32頁、本院卷第7頁及第8頁
      ）。
    (二)原告91年度股東可扣抵稅額帳戶原列報期初餘額18,627元
      ，惟依所得稅法第66條之2第2項規定，股東可扣抵稅額帳
      戶本年度期初餘額，應等於其上年度期末餘額，原告91年
      度股東可扣抵稅額帳戶期初餘額應等於90年度期末餘額7,
      444元，經再加計原告繳納90年度結算申報之自繳稅額14,
      642元，合計截至分配日（91年6月30日）止股東可扣抵稅
      額帳戶餘額22,086元，占帳載累積未分配盈餘帳戶餘額86
      ,645元之比率為25.49﹪，重行核算分配股利總額或盈餘
      總額所含之可扣抵稅額19,678元，惟原告91年度列報已分
      配之可扣抵稅額25,731元，經核仍有超額分配股東可扣抵
      稅額6,053元，被告予以補徵，揆諸上揭規定，並無違誤
      ，亦無原告所稱重複課稅之情事，原告上開主張，並非可
      採。
四、綜上所述，原告所訴並非可採，本件原處分（復查決定）並
    無違誤，訴願決定予以維持，亦無不合，原告訴請撤銷，為
    無理由應予駁回。又本件為簡易訴訟程序案件，爰不經言詞
    辯論，逕為判決。
據上論結，本件原告之訴為無理由，依行政訴訟法第233條第1項
、第236條、第195條第1項後段、第98條第3項前段，判決如主文
。
中　　華　　民　　國　　96　　年　　4　　月　　27 　　日
                          第三庭法  官　莊　金　昌
以上正本證明與原本無異。
如不服本判決，應於判決送達後20日內，以本訴訟事件所涉及之
法律見解具有原則性者，始得向本院提出上訴狀並表明上訴理由
，經最高行政法院許可，否則不得上訴；如於本判決宣示後送達
前提起上訴者，應於判決送達後20日內補提上訴理由書（均應依
對造人數提出繕本）。
提起上訴應預繳送達用雙掛號郵票390元（34元及5元郵票各10份
)。
中    華    民    國    96    年    4    月    30     日
　　　　　　　　　　　　        書記官　凌  雲  霄
